# 关于非上市公司虚拟股权激励的股份支付问题

提问人：blemig 时间：2017-09-23 12:18:16
大家好，请教一个非上市公司用虚拟股权支付核心员工的股权激励 股份支付费用如何确定的问题。案例是创新工场对李开复的虚拟股权激励，因为网上信息很多较长，发下链接：http://www.gold678.com/dy/A/1194851我想问的是，对于这样的激励， 公司该如何确认股份支付呢？ 算不算以现金结算的股份支付呢？ 如果这样好的话，创新工场的费用很高，相当于公司20%的市值，随着时间在结算前，每年都要计入公司费用。 这个理解对么？ 也就是说公司不会存在利润了。
那么李开复个人在兑现虚拟股权增值收益时，要按45%的比例缴纳个税？ 而税基是 兑现当时的市值。 这个理解对么？
请大家指教！谢谢！

回答人：chenyiwei
不清楚具体方案，你的链接中也有很多图片已经挂掉，所以只能考虑一下基本原则： 1 、是否为股份支付：如果李开复无法将所得股份变现，只有任职期间 20 ％的利润分享权，则属于利润分享计划，属于职工薪酬准则的规范范围，不是股份支付，因为李不能享有标的股份公允价值变动的收益和风险。如果能够以适当方式将股份变现，或者享有现金增值权的，则为股份支付。如果是利润分享计划，则开始授予分红权时是不确认费用的，只有在分享利润时才确认费用。 2 、股份支付属于权益结算还是现金结算：这取决于李最终可获得的是股份还是现金（金额与股份公允价值的变动挂钩）。 3 、股份支付的公允价值如何确定：如果是股份支付，则应根据是现金结算还是权益结算，分别采用相应的模型测算其公允价值。具体需咨询金融工具估值方面的专业人士。

提问人：blemig 时间：2017-09-23 22:53:37
感谢陈老师！您的原则讲得通俗易懂。 我再附上新的连接，看看能不能打开。如果还是不能， 我试着下载再上传。
http://news.pedaily.cn/201705/20170508413028.shtml
按您的原则， 我的理解是： 这是一个股份支付，虽然李开复如何退出的细节尚不完全清楚，但整体方案反映出来的是用与市值价值挂钩的虚拟股权来激励。 因为不是实股，所以最终要用现金来兑现的，所以我认为这是以现金结算的股份支付。不知我的理解对不对？
在链接中评价方案的优势里，有个第 5 点：“ 为公司节省大额人力成本开支，形成亮丽的利润数据，提升公司估值。”。这句话我不认同，因为，股份支付，是要在受益期限内分摊的，所以，其实人工成本费用很高。
另外，李开复是作为董事长，不是一般的职业经理人的高管，所以，我不确信， 对董事或董事长的激励，算不算是股份支付？ 还是对于对公司有实际控制权的人的股权激励应该算作股东间的内部支付？
感谢！

回答人：chenyiwei
李开复是作为董事长，不是一般的职业经理人的高管，但如果对其激励是与股份市值挂钩的，则也属于股份支付。

回答人：chenyiwei
这里介绍很简单，不能完全据此确定会计处理。如果最终李取得的现金与公司的股份市值挂钩，则属于现金结算股份支付；否则为利润分享计划。目前无法判断属于哪一种情况。如果从利润影响小这一点看，利润分享计划更可能

提问人：blemig 时间：2017-09-23 23:11:26
另外， 对您讲的如果是分享利润，就不算股份支付这一点，我有个问题：如果激励工具分享的利润不只跟当期利润挂钩，而是跟企业中长期利润挂钩（虽然不是与公司股权的市值相关联）那么算什么呢？
如华为的受限虚拟股激励工具。 举例： 2000 年，华为每股净资产 5 元/股， 公司授予甲员工 8000 股。甲要在 4 年内以 5 元/股购买分别购买 2000 股（行权）。行权后，甲只享有虚拟股权的收益权，无表决权等管理权。 甲在离职前只要不违纪就一直享有 8000 股虚拟股权带来的分红权和以净资产为基数的收益权。如:甲 在 2010 年离职， 当年的净资产价格为 15 元/股，那么甲在持股期间的全部收益为： 历年分红（ 8000 股对应的部分） 和 离职时兑现的增值部分（ 15-5）*8000元；如果离职时公司的净利润低于 5 元/股，那么员工就可能亏本。
那么这是利润分享？ 还是股份支付呢？ 如果是利润分享： 它是与一段期间的公司利润挂钩的。 还有亏损的可能。 好像又不完全是一般的利润分享。 如果是股份支付：那么是现金型的股份支付么？ 这个股份不是公司的实体股权而是虚拟股权，虚拟股权的价值包括：分红和增值两部分。 可以把虚拟股权看成是一种股权么？如果把虚拟股权看成一种股权，那么这种股权对华为而言，也可以不算是现金型股份支付，而是，以虚拟股权为标的的股份支付。 它的股份支付费用就不是现金型（以分红和净资产价差来最终决算价值）的，就是以“虚拟股权”为标的的虚拟股份公允价值。就相当于一份“虚拟股权”股权期权工具。 按上例， 2000 年授予日的虚拟股权期权的公允价值就可能用B-S模型来测算， 行权价 5 元/股。
说了这么多，可能没说清。 没说清的我再补充。这个问题该怎么理解，我确实想请教。

回答人：chenyiwei
这种情况还是按照利润分享计划处理，属于职工薪酬准则的规范范围。

提问人：blemig 时间：2017-09-25 09:51:36
陈老师， 还有一个关于股份支付的问题请教下。
A是拟上市公司，对员工进行股权激励， 股权来源是A的法人股东B公司将所持的A公司股权，以低于公允价值转让给员工，是 5 元/股， 此时的公允价是 10 元/股 。 那么A企业要做股份支付:借--管理费用、贷--资本公积。 此时原法人股东B公司应如何处理账务？ 是：借---资本公积---股权溢价、贷--长期投资---A公司么？
谢谢您！

回答人：chenyiwei
原法人公司相当于代公司承担股份支付费用，所以一方面减少对公司的投资成本，另一方面代为承担的费用又增加了投资成本，综合起来就是不做账务处理。

提问人：blemig 时间：2017-09-25 19:46:52
陈老师， 您讲的处理，我没太想明白。 那么换个情境， 如果是A公司的个人股东转让A的股权激励员工呢？ 不是直接就坚持了A的股权了么， 并没有因其为A支付了股权费用，而又让其增持同等价值的股权啊。 也就是说，个人股东最终是支付的那部分股权没了。
而对法人股东，却要减少投资的同时，又因替A支付了股份，而又增加了对A的投资成本， 综合下来没有增减。 为何对个人股东和法人股东转让股份的处理不同呢？

回答人：chenyiwei
个人股东只是不需要编制像企业那样的财务报表。如果个人股东也是按企业那样编制财务报表，则效果一样。